【裁判字號】    97,訴,4875
【裁判日期】    971231
【裁判案由】    毒品危害防制條例
【裁判全文】
臺灣臺中地方法院刑事判決              97年度訴字第4875號
公  訴  人  臺灣臺中地方法院檢察署檢察官
被      告  甲○○
上列被告因違反毒品危害防制條例案件，經檢察官提起公訴（九
十七年度毒偵字第五六四八號），被告於準備程序中就被訴事實
為有罪之陳述，受命法官於聽取當事人之意見後，由本院合議庭
裁定由受命法官獨任以簡式審判程序判決如下：
    主    文
甲○○施用第一級毒品，累犯，處有期徒刑捌月。扣案之注射針
筒壹支，沒收。
    犯罪事實
一、甲○○前因施用毒品案件，經本院以九十二年度毒聲字第一
    四九五號裁定令入勒戒處所觀察、勒戒後，認無繼續施用毒
    品之傾向，於民國九十二年六月二十五日執行完畢出所，並
    由臺灣臺中地方法院檢察署檢察官以九十二年度毒偵字第一
    七七五號處分書為不起訴處分確定。其又因違反毒品危害防
    制條例之施用毒品案件，經本院以九十四年度訴字第二一五
    三號判決處以應執行有期徒刑九月（施用第一級毒品部分有
    期徒刑七月，施用第二級毒品部分有期徒刑三月）確定，於
    九十五年五月八日縮刑期滿執行完畢。甲○○前已於五年內
    再犯施用毒品案件，詎猶不知悔改，基於施用第一級毒品海
    洛因之犯意，於九十七年九月二十三日晚間九時三十分許，
    在停置於臺中縣梧棲鎮○○路與三民路口之自用小客車內，
    以針筒注射之方式，施用海洛因一次。嗣於同日晚間十時四
    十五分許，經警在臺中縣梧棲鎮○○路與大智路口，發覺甲
    ○○手臂上佈滿針孔，懷疑其施用毒品，而上前盤查，當場
    扣得甲○○所有供施用海洛因所用之注射針筒一支；後經甲
    ○○同意採集其尿液送驗，結果呈嗎啡陽性反應，始知上情
    。
二、案經臺中縣警察局清水分局報請臺灣臺中地方法院檢察署檢
    察官偵查起訴。
    理    由
一、程序方面：
  (一)本案被告甲○○所犯係死刑、無期徒刑、最輕本刑為三年以
    上有期徒刑以外之罪，被告於行準備程序中就被訴事實為有
    罪之陳述，經法官告知簡式審判程序之旨，並聽取公訴人、
    被告之意見後，本院合議庭認為適宜由受命法官獨任進行簡
    式審判程序，而依刑事訴訟法第二百七十三條之一第一項規
    定，裁定改用簡式審判程序，是本案之證據調查，依刑事訴
    訟法第二百七十三條之二、同法第一百五十九條第二項之規
    定，不適用傳聞法則有關限制證據能力之相關規定。
  (二)本案被告所為不利於己之供述，並無出於強暴、脅迫、利誘
    、詐欺、疲勞訊問、違法羈押或其他不正之方法，亦非違反
    法定障礙事由經過期間不得訊問或告知義務之規定而為，依
    刑事訴訟法第一百五十六條第一項、第一百五十八條之二規
    定，應認其有證據能力。
  (三)本案認定犯罪事實所憑之非供述證據，均無違反法定程序而
    取得之情形，依刑事訴訟法第一百五十八條之四反面規定，
    自有證據能力。
二、上揭事實，業據被告於警詢及本院審理時均坦承不諱，其尿
    液經送檢驗結果，亦呈嗎啡陽性反應，有臺中縣警察局清水
    分局勘察採證同意書、臺中縣警察局清水分局委託鑑驗尿液
    代號與真實姓名對照表、中山醫學大學附設醫院檢驗科藥物
    檢測中心九十七年十月三日尿液檢驗報告各一紙附卷足佐；
    復有臺中縣警察局清水分局扣押筆錄一份、現場圖一張、照
    片二張在卷可憑；又有注射針筒一支扣案可資佐證，足見被
    告自白與事實相符，本案事證明確，其犯行洵堪認定，應依
    法論科。
三、按最高法院九十五年五月九日九十五年度第七次刑事庭會議
    決議要旨：「一施用第一、二級毒品為犯罪行為，毒品危害
    防制條例第十條定有處罰明文。故施用第一、二級毒品者，
    依前揭規定本應科以刑罰。惟基於刑事政策，對合於一定條
    件之施用者，則依同條例第二十條、第二十三條之規定，施
    以觀察、勒戒及強制戒治之保安處分。二、毒品危害防制條
    例於民國九十二年七月九日修正公布，自九十三年一月九日
    施行，其中第二十條、第二十三條將施用毒品之刑事處遇程
    序，區分為『初犯』及『五年內再犯』、『五年後再犯』。
    依其立法理由之說明：『初犯』，經觀察、勒戒或強制戒治
    後，應為不起訴處分或不付審理之裁定；經觀察、勒戒或強
    制戒治執行完畢釋放後，『五年內再犯』者，因其再犯率甚
    高，原實施之觀察、勒戒及強制戒治既已無法收其實效，爰
    依法追訴或裁定交付審理。至於經觀察、勒戒或強制戒治執
    行完畢釋放後，『五年後再犯』者，前所實施之觀察、勒戒
    或強制戒治已足以遮斷其施用毒品之毒癮，為期自新及協助
    其斷除毒癮，仍適用『初犯』規定，先經觀察、勒戒或強制
    戒治之程序。從而依修正後之規定，僅限於『初犯』及『五
    年後再犯』二種情形，始應先經觀察、勒戒或強制戒治程序
    。倘被告於五年內已再犯，經依法追訴處罰，縱其第三次（
    或第三次以上）再度施用毒品之時間，在初犯經觀察、勒戒
    或強制戒治執行完畢釋放五年以後，已不合於『五年後再犯
    』之規定，且因已於『五年內再犯』，顯見其再犯率甚高，
    原實施觀察、勒戒或強制戒治，已無法收其實效，即應依該
    條例第十條處罰。」是被告本件再度施用毒品之時間（即九
    十七年九月二十三日晚間九時三十分許），雖在一犯經觀察
    、勒戒執行完畢釋放（即九十二年六月二十五日）五年以後
    ，惟其又在前次觀察勒戒執行完畢五年內，因違反毒品危害
    防制條例之施用毒品案件，經本院以九十四年度訴字第二一
    五三號判決處以有期徒刑九月確定，是被告前於五年內已再
    犯施用毒品案件，且經依法追訴處罰，依上開最高法院決議
    內容，認被告再犯率甚高，原實施觀察、勒戒或強制戒治，
    已無法收其實效，應依毒品危害防制條例第十條處罰。
四、核被告所為，係犯毒品危害防制條例第十條第一項施用第一
    級毒品罪。其施用前持有第一級毒品之低度行為，已為施用
    第一級毒品之高度行為所吸收，不另論罪。被告前因違反毒
    品危害防制條例之施用毒品案件，經本院以九十四年度訴字
    第二一五三號判決處以應執行有期徒刑九月（施用第一級毒
    品部分有期徒刑七月，施用第二級毒品部分有期徒刑三月）
    確定，於九十五年五月八日縮刑期滿執行完畢，有臺灣高等
    法院被告前案紀錄表及臺灣臺中地方法院檢察署刑案資料查
    註紀錄表在卷可憑，被告前受有期徒刑執行完畢，五年內故
    意再犯本件有期徒刑以上之罪，為累犯，應依刑法第四十七
    條第一項之規定加重其刑。爰審酌被告一再施用毒品，前於
    五年內已再犯施用毒品案件，且經依法追訴處罰，又再犯本
    案，素行堪認不佳，暨其智識、犯罪之目的、動機、手段等
    一切情狀，量處如主文所示之刑，以資懲儆。扣案之注射針
    筒一支，為被告所有供施用海洛因所用，業據被告供承在卷
    （參見本院卷第一二頁背面），惟無法證明係專供施用毒品
    之用，是僅為供犯罪所用之物，爰依刑法第三十八條第一項
    第二款併予宣告沒收。
據上論斷，應依刑事訴訟法第二百七十三條之一第一項、第二百
九十九條第一項前段，毒品危害防制條例第十條第一項、第二十
三條第二項，刑法第十一條前段、第四十七條第一項、第三十八
條第一項第二款，判決如主文。
中    華    民    國    97    年    12    月    31    日
                  刑事第十三庭  法  官  黃裕仁
上正本證明與原本無異。
如不服本判決應於收受判決後十日內向本院提出上訴書狀，並應
敘述具體理由；其未敘述上訴理由者，應於上訴期間屆滿後二十
日內向本院補提理由書（均須按他造當事人之人數附繕本，切勿
逕送上級法院）。
                                書記官  何惠文
中    華    民    國    97    年    12    月    31    日
附錄論罪科刑法條
毒品危害防制條例第十條第一項
施用第一級毒品者，處六月以上五年以下有期徒刑。


司法院資訊處製作；財團法人民間司法改革基金會備份。
